【裁判字號】    98,台非,302
【裁判日期】    981022
【裁判案由】    違反毒品危害防制條例
【裁判全文】
最高法院刑事判決              九十八年度台非字第三０二號
上  訴  人  最高法院檢察署檢察總長
被      告  甲○○
上列上訴人因被告違反毒品危害防制條例案件，對於台灣士林地
方法院中華民國九十八年一月八日第一審確定判決（九十八年度
士簡字第三十一號，聲請簡易判決處刑案號：台灣士林地方法院
檢察署九十七年度偵字第一六０九二號），認為違法，提起非常
上訴，本院判決如下：
    主  文
原判決撤銷。
本件不受理。
    理  由
非常上訴理由稱：「按起訴之程序違背規定者，應諭知不受理之
判決；又檢察官審酌案件情節認為宜以簡易判決處刑者，應即以
書面為聲請，其聲請與起訴有同一之效力；刑事訴訟法第三百零
三條第一款、第四百五十一條第一項、第三項分別定有明文。查
原判決認定被告於民國九十七年八月中旬某日，在台北縣淡水鎮
向綽號「小楊」購買成分為第二級毒品甲基安非他命、MDMA之紅
磚色圓形錠劑零．五顆（驗餘重零．一六二四公克）、成分為MD
MA之紅磚色圓形錠劑四顆（驗餘重一．一七四八公克），非法持
有之，而於同年月十五日凌晨零時許，與藍國華等多人至台北縣
淡水鎮○○街○段一二二巷四號五樓五０一室，疑從事施用毒品
犯行，為警於該日凌晨一時許查獲，並扣得上開毒品等情。惟被
告經警查獲時，採尿送驗結果，呈MDMA類陽性反應，即移送台灣
士林地方法院檢察署偵辦，檢察官認被告於民國九十七年八月十
五日為警採尿往前回溯四日內某時，在不詳處所，施用第二級毒
品MDMA，嗣於同日一時許，在台北縣淡水鎮○○街○段一二二巷
四號五樓五０一室為警查獲等情，即依毒品危害防制條例第二十
條第一項規定，於九十七年十月十五日以九十七年度聲觀字第三
三七號、九十七年度毒偵字第一七七一號聲請法院裁定將被告送
勒戒處所觀察勒戒，經台灣士林地方法院九十七年度毒聲字第四
一八號裁定准許，嗣被告送勒戒處所觀察勒戒後，認無繼續施用
毒品之傾向，而予以釋放，檢察官乃依同條例第二十條第二項前
段規定，於九十八年一月五日以九十七年度毒偵字第一七七一號
為不起訴處分，有上開檢察官聲請書影本（見九十七年度毒偵字
第一七七一號影印卷）及全國刑案資料查註表可考。按被告有施
用毒品之犯行，其持有毒品之低度行為，應為施用毒品之高度行
為所吸收；而初次施用毒品者，檢察官既應依上開條例第二十條
第一項規定，先聲請法院裁定入勒戒處所觀察勒戒，自不得逕行
起訴，則被施用毒品所吸收之持有毒品，亦不得再行起訴。況被
告業經法院裁定送勒戒處所觀察勒戒，本件檢察官失察，竟於被
告觀察勒戒期間，再於九十七年十二月七日就被告之持有毒品上
開行為，另行聲請簡易判決處刑，顯然違背起訴之程序規定，乃
原審疏未從程序上諭知不受理，仍依簡易程序為論罪科刑之實體
判決，自有適用法則不當之違法。案經確定，且於被告不利。爰
依刑事訴訟法第四四一條、第四四三條提起非常上訴，以資糾正
。」等語。
本院按確定判決不適用法則或適用不當者，為違背法令，得提起
非常上訴。又起訴之程序違背規定者，應諭知不受理之判決，刑
事訴訟法第三百零三條第一款定有明文。本件被告甲○○於九十
七年八月十五日為警採尿往前回溯四日內某時，在不詳處所，施
用第二級毒品MDMA，嗣於同日一時許，在台北縣淡水鎮○○街○
段一二二巷四號五樓五０一室為警查獲。扣得被告前所販入而持
有之第二級毒品甲基安非他命、MDMA之紅磚色圓形錠劑零．五顆
（驗餘重零．一六二四公克）、成分為MDMA之紅磚色圓形錠劑四
顆（驗餘重一．一七四八公克），經台灣士林地方法院以九十七
年度毒聲字第四一八號裁定將被告送觀察、勒戒，認無繼續施用
毒品傾向，由台灣士林地方法院檢察署檢察官於九十八年一月五
日以九十七年度毒偵字第一七七一號為不起訴處分確定。被告上
揭持有第二級毒品甲基安非他命、MDMA之行為，檢察官認其另犯
毒品危害防制條例第十一條第二項持有第二級毒品罪嫌，於九十
七年十二月七日，以九十七年度偵字第一六０九二號聲請簡易判
決處刑，嗣經台灣士林地方法院以九十八年度士簡字第三一號簡
易判決，論處被告持有第二級毒品罪刑確定。此有不起訴處分書
、判決書及各偵查、審判卷宗與台灣高等法院被告前案紀錄表可
稽。則被告於上揭時、地持有第二級毒品甲基安非他命、MDMA之
行為，係其施用第二級毒品犯行之低度行為，應為施用之高度行
為所吸收，二者為實質上一罪，被告施用毒品行為既依法在觀察
勒戒期間，檢察官再於九十七年十二月七日就被告之持有毒品上
開行為，另行聲請簡易判決處刑，顯然違背起訴之程序規定，原
審未察，竟為有罪之實體判決，顯有判決適用法則不當之違法。
案經確定，且於被告不利，非常上訴意旨執以指摘，洵有理由，
應由本院將原判決撤銷，另為不受理之諭知，以資救濟。
據上論結，應依刑事訴訟法第四百四十七條第一項第一款但書、
第三百零三條第一款，判決如主文。
中    華    民    國  九十八  年    十    月  二十二  日
                      最高法院刑事第十一庭
                          審判長法官  洪  佳  濱
                                法官  段  景  榕
                                法官  周  煙  平
                                法官  陳  東  誥
                                法官  林  錦  芳
      本件正本證明與原本無異
                                      書  記  官
中    華    民    國  九十八  年    十    月  二十八  日
                                                      Q


司法院資訊處製作；財團法人民間司法改革基金會備份。
